【裁判字號】    89,自,413
【裁判日期】    891230
【裁判案由】    詐欺
【裁判全文】
臺灣臺南地方法院刑事判決                          八十九年度自字第四一三號
    自  訴  人  順昌當舖即甲○.
    被      告  丙○○
右列被告因詐欺案件，經自訴人提起自訴，本院判決如左：
    主  文
丙○○無罪。
    理  由
一、自訴意旨略以：被告丙○○於民國八十六年六月十日將其所有之國瑞廠牌、一九
    九六年七月出廠、車牌號碼Ｔ三—八零六三號白色自用小客車一輛，向台南市○
    ○○路○段八號自訴人順昌當舖即甲○○，押當新台幣（下同）十萬元，期間自
    八十六年六月十日至八十六年九月九日，然被告自始即蓄意以急需用車為由而行
    詐取汽車之實，致自訴人因而陷於錯誤而交付汽車，嗣於期間屆滿後，經自訴人
    派人尋訪，並以存證信函催促均無蹤影，且經自訴人向監理所查詢，於八十八年
    一月五日押當期間，被告即將上開車輛私自轉賣過戶，因認被告所為涉犯刑法第
    三百三十九條之詐欺罪嫌。
二、按犯罪事實應依證據認定之，無證據不得推定其犯罪事實；又不能證明被告犯罪
    者，應諭知無罪之判決；刑事訴訟法第一百五十四條、第三百零一條第一項分別
    定有明文。又認定不利於被告之事實，須依積極證據，苟積極證據不足為不利於
    被告事實之認定時，即應為有利於被告之認定，更不必有何有利之證據（最高法
    院三十年上字第八一六號判例參照）。再事實之認定，應憑證據，如未能發現相
    當證據，或證據不足以證明，自不能以推測或擬制之方法，為裁判基礎（最高法
    院四十年台上字第八六號判例參照）。又告訴人之告訴，本以使被告受刑事訴追
    為目的，故其陳述是否與事實相符，自應調查其他證據，以資審認，苟其所為攻
    擊之詞，尚有瑕疵，則在此瑕疵未予究明以前，即不能遽採為斷罪之基礎（最高
    法院五十二年台上字第一三○○號、六十一年台上字第三○九九號判例參照）。
    此在自訴之情形，亦應為相同之解釋。且刑法第三百三十九條第一項詐欺罪之成
    立，以意圖為自己或第三人不法所有，以詐術使人將本人或第三人之物交付為要
    件，所謂以詐術使人交付，必須被詐欺人因其詐術而陷於錯誤，若其所用方法不
    能認為詐術，亦不致使人陷於錯誤，即不構成該罪（最高法院四十六年台上字第
    二六○號判例參照）。
三、本件自訴人順昌當舖即甲○○認被告丙○○涉有詐欺罪嫌，無非以當票、本票、
    切結書、存證信函等各一份資為主要論據。然訊據被告則堅決否認有何詐欺之犯
    意及犯行，辯稱：伊取走行照是因要把車籍改到高雄，且亦有得到自訴人之同意
    ，而上開車輛之所以被辦理過戶是因為沒錢繳貸款才遭拍賣，且伊之前都有按時
    繳款，是至八十九年七月因有孕在身又沒有工作才沒辦法繼續繳，並非故意要詐
    欺自訴人等語。
四、經查：本件訊據自訴代理人乙○○到庭自承：「（問：被告車子是你們同意讓他
    開走的？）是的，她說她還要使用，我們看情形會同意。後來她的車子是被貸款
    的公司拍賣了。行照好像也是我們老闆同意他拿走的，不知道是什麼用途。她辦
    了過戶是我們查監理資料查出的。」（參見本院八十九年十二月二十六日審理筆
    錄），足見被告上開所辯，尚非顯屬無據，而與常情有違，應堪以採信。又債務
    人於債之關係成立後，其有未依約定本旨履行者，在社會一般交易經驗上常見之
    原因非一，舉凡因不可歸責於己之事由而不能給付，或因合法主張抗辯而拒絕給
    付，甚至在負債之後始行惡意遲延給付，皆有可能，非可盡予推定為自始無意給
    付之詐欺犯罪一端；而刑事被告依法不負自證無罪之義務，若無積極證據足證被
    告在債之關係發生時，自始即有不法所有之意圖，縱使被告就所負債務，惡意違
    約，不為履行，仍為民事上問題，尚不得違反刑事訴訟法第一百五十四條之規定
    ，僅憑單純債務不履行之狀態而推定被告於負債之初即有詐欺之故意。故綜上判
    例意旨，被告於向自訴人押當之初，既不能認定有詐欺之不法所有意圖，亦不能
    認定有施用詐術之行為，亦不致使人陷於錯誤，而為財物之交付，即不能以被告
    事後未能按時繳款等事實，即遽指被告涉嫌詐欺，且被告於審理中業已與自訴人
    達成民事和解，此亦有和解契約書一紙在卷可稽，據上所陳，本件依調查所得證
    據尚不足以證明被告確有自訴人所指之上開詐欺犯行，此外復查無其他積極證據
    足資證明，揆諸首開法條規定及判例意旨，犯罪尚屬不能證明，應為無罪之諭知
    。據上論斷，應依刑事訴訟法第三百四十三條、第三百零一條第一項，判決如主
    文。
中    華    民    國     八十九     年      十二      月      三十      日
                              臺灣臺南地方法院刑事第一庭
                                  法  官   林臻嫺
右正本證明與原本無異
如不服本判決應於送達後十日內向本院提出上訴狀
                                  書記官  黃若萍
中    華    民    國      八十九    年     十二      月       三十     日


司法院資訊處製作；財團法人民間司法改革基金會備份。
